# 请教陈版，关于闲置土地及建筑入股成立新公司

提问人：yuanyf500 时间：2022-09-04 08:52:44
陈版，您好！
公司有闲置土地一块及土地上面有部分建筑（仓库办公楼等），现在通过ZF合作，将土地和建筑作价入股新的合资公司。土地购置价值 2000 万，账面净值 1500 万，作价 13000 万入股；建筑购置价值 5000 万，账面净值 3000 万，作价 5000 万入股；作价部分占新公司股权40%。
请教陈版相关会计处理如何操作？
1 、股权占比40%，是否作为合营公司账务处理？
2 、土地作价增值部分如何会计处理？
3 、相关交易过程中的税费是否涉及：增值税、土地增值税、印花税、契税、所得税？
4 、是否存在合并的问题，如果合并，该如何抵消？是否涉及非货币性资产交易的问题？
谢谢

回答人：chenyiwei
建议考虑：
1 、该合资公司日后将会如何运作？其开发方案的制定和实施、所需资金的筹集等是否均由合作方负责？
2 、本企业除了提供现有的闲置土地以外，是否不再投入其他资源？
3 、日后合资公司的收益如何分配？例如，在该土地上建造新的大楼，本企业按约定分得一定面积的房屋产权，然后退股？还是按比例分享其经营收益？
这类合作开发，出地方大概率是不控制该合资企业的，尤其是当合作方为房地产开发企业时。能否确认为股权投资也有疑问。所以还是建议进一步了解其具体的背景信息。个人估计，更大可能性是将合资企业作为处置土地的方式，实质上是对土地的盘活处置。
所涉及的税务问题，建议咨询税务专业人士意见。

提问人：yuanyf500 时间：2022-09-05 13:58:03
建议考虑：
1 、该合资公司日后将会如何运作？其开发方案的制定和实施、所需资金的筹集等是否均由合作方负责？
——日后由合作方和我司共同监督运营，主要由合作方派人制定方案及实施，筹集资金等均由合资公司负责。
2 、本企业除了提供现有的闲置土地以外，是否不再投入其他资源？
——本公司除了提供闲置土地外，不再投入任何其他资源，后续只是监督。
3 、日后合资公司的收益如何分配？例如，在该土地上建造新的大楼，本企业按约定分得一定面积的房屋产权，然后退股？还是按比例分享其经营收益？
——日后的收益分配根据新合资公司的章程及两个股东占比分配收益。按比例分配经营收益。
这类合作开发，出地方大概率是不控制该合资企业的，尤其是当合作方为房地产开发企业时。能否确认为股权投资也有疑问。所以还是建议进一步了解其具体的背景信息。个人估计，更大可能性是将合资企业作为处置土地的方式，实质上是对土地的盘活处置。
（实质上，就是对土地的盘活处置）

回答人：chenyiwei
根据补充的信息，建议考虑本企业作为出地方，对合资企业是否具有重大影响（控制或共同控制已经基本可以排除），即本企业是否参与该土地开发计划、后续经营运作计划的制定和实施。
如果不参与，仅仅是监督权，则有可能并不具有重大影响。此时只能作为一项金融资产核算本企业在合资企业中的权益。
另外，建议关注对方是否以明示或者暗示的方式承诺本企业每年可获得保底收益；或者收益分配方式是否为明确本企业独享其中某几层楼的出售或出售收益。如果采用此类特殊分配方式的，还需进一步考虑其影响。

提问人：yuanyf500 时间：2022-09-09 00:22:51
好的，谢谢陈版。再补充一下信息，成立的合资公司SPV ，公司预计占股权40%左右，达不到控制，不具备重大影响，收益分配方式按股权占比。若合作协议中，增加合作期到期后，本公司享有优先回购权的条款。具体会有什么影响？是否可以参照联营公司的方式？

回答人：chenyiwei
如果没有重大影响，则作为金融资产核算。但如果约定不是分红，而是分面积，则又是另外的处理方式。